臺灣高等法院刑事判決　　　　　　　 100年度上易字第2456號
上　訴　人
即　被　告　蕭正浩
上列上訴人因詐欺案件，不服臺灣基隆地方法院100年度易字第
215號中華民國100年8月3日第一審判決（起訴案號：臺灣基隆地
方法院檢察署100年度偵字第530號），提起上訴，本院判決如下
：
    主    文
上訴駁回。
    事     實
一、蕭正浩前因公共危險、竊盜案件，分經台灣基隆地方法院以
    97年度基交簡字第201號簡易判決判處有期徒刑5月、以97年
    度易字第502號判決判處有期徒刑5月確定，上揭2案接續執
    行，公共危險案件於民國(下同)97年9月1日入監，竊盜案件
    接續於97年11月28日易科罰金執行完畢，並再接續執行公共
    險案件至98年1月31日執行完畢。詎猶不知悔悟，其與陳傳
    華（所犯幫助詐欺取財部分，未據起訴）係朋友關係，而陳
    傳華自真實姓名年籍不詳綽號「小胖」成年男子處得知有出
    售帳戶資料獲利之管道，蕭正浩、陳傳華雖均預見提供金融
    帳戶存摺、金融卡暨密碼予他人使用，他人有可能利用該帳
    戶遂行犯罪行為，以避免暴露真實身分遭警查緝等情，竟不
    顧有人可能遭受詐騙財物之危險，基於若他人果以此帳戶遂
    行詐欺取財犯行，亦不違反其本意之助犯意，蕭正浩即於99
    年10月18日前數日交付其中華郵政股份有限公司基隆信義郵
    局（下稱基隆信義郵局）帳號00000000000000號帳戶之存摺
    予陳傳華，繼而，渠2人於同年10月18日前往基隆信義郵局
    ，由蕭正浩申辦上揭帳戶之金融卡，待於同年10月21日金融
    卡核發後，渠2人即前往基隆信義郵局領取，當場由陳傳華
    取走上揭帳戶之金融卡，其後陳傳華將上揭帳戶之存摺、金
    融卡及密碼，在台灣地區某處，交予真實姓名年籍不詳綽號
    「小胖」成年男子，渠等因此獲得新臺幣（下同）4500元之
    報酬。隨之，「小胖」所屬詐騙集團成員意圖為自己不法所
    有，基於詐欺取財之犯意，於同年10月22日19時許，以電話
    聯絡何清蓉，藉詞天下文化網路書店付款方式設定錯誤為由
    ，致何清蓉陷於錯誤，而於同年10月22日20時31分許、20時
    46分許、20時58分許，接續匯款7137元、21121元、27222元
    至上揭帳戶。嗣因何清蓉事後發覺受騙，報警處理，始循線
    查悉上情。
二、案經基隆市政府警察局第二分局報請臺灣基隆地方法院檢察
    署檢察官偵查起訴。
    理  由
壹、程序部分：
一、按被告以外之人於偵查中向檢察官所為之陳述，除顯有不可
    信之情況者外，得為證據，刑事訴訟法第159條第1項、第15
    9條之1第2項分別定有明文。刑事訴訟法第159條之1第2項立
    法意旨，係因檢察官依法有訊問被告、證人及鑑定人之權，
    證人、鑑定人並須依法「具結」，且檢察官向被告以外之人
    所取得之陳述，原則上均能遵守法律規定，不致違法取供，
    其可信性極高，為兼顧理論與實務，因而規定除顯有不可信
    之情況者外，得為證據。（最高法院95年度臺上字第3697號
    判決意旨參照）。本案證人陳傳華於接受檢察官訊問時所為
    之證述，無證據顯示證人陳傳華於偵訊時之證述係出於非任
    意性或有何顯不可信之情況，且經原審審理時傳訊證人陳傳
    華到庭應訊具結作證在卷，並賦予被告對質詰問之機會，本
    院審酌上開證據資料製作時之情況，查無有何顯不可信及違
    法不當之瑕疵，且被告亦不爭執其證據能力，認為以之作為
    證據應屬適當，揆諸前開規定，證人陳傳華之偵訊筆錄，應
    認定具有證據能力。
二、按被告以外之人於審判外之言詞或書面陳述，除法律有規定
    者外，不得作為證據，刑事訴訟法第159條第1項定有明文，
    此乃傳聞證據之排除法則。又傳聞法則之重要理論依據，在
    於傳聞證據未經當事人之反對詰問予以核實，乃予排斥，惟
    若當事人已放棄對原供述人之反對詰問權，於法院審判時表
    明同意該等傳聞證據可作為證據，基於證據資料愈豐富，愈
    有助於真實發現之理念，並貫徹刑事訴訟法修法加重當事人
    進行主義之精神，確認當事人對於證據能力有處分權之制度
    ，傳聞證據經當事人同意作為證據，法院認為適當者，亦得
    為證據。另當事人於調查證據時，對於傳聞證據表示「沒有
    意見」、「對於證據調查無意見」，而未於言詞辯論終結前
    聲明異議，應視為已有將該等傳聞證據採為證據之同意，此
    刑事訴訟法第159條之5定有明文。查本案所引之下列證據，
    均未據被告否認其證據能力，亦未於本案言詞辯論終結前聲
    明異議，則本院審酌該等證據並無違法取證或證明力顯然過
    低之情事，均得採為證據，合先敘明。
貳、實體部分：
一、訊據上訴人即被告蕭正浩（以下均稱被告）矢口否認有幫助
    詐欺取財之犯行，辯稱：伊所有之存摺及提款卡是被陳傳華
    竊取的，之後陳傳華才告知拿去賣4000元，伊完全不知情云
    云。經查：
（一）詐欺集團成員於99年10月22日19時許，撥打電話予何清蓉
      施行詐術，致何清蓉陷於錯誤，接續匯款7137元、21121
      元、27222元至被告上揭帳戶之事實，業據證人何清蓉於
      警詢中證述甚詳，復有證人何清蓉提出之郵政自動櫃員機
      交易明細表3紙、被告於基隆信義郵局之開戶、取消密碼
      及交易明細查詢表等文書在卷足參。次查，被告係應陳傳
      華之要求，始前往基隆信義郵局申辦金融卡，其後並交付
      上揭帳戶之金融卡（含密碼）予陳傳華，且被告於申辦上
      揭帳戶金融卡前，已將上揭帳戶之存摺交予陳傳華等情，
      業據被告於原審審理時供陳：證人陳傳華帶伊去辦金融卡
      ，然後小姐直接將提款卡交給陳傳華，陳傳華就將金融卡
      拿走，伊不知道陳傳華有沒有設定密碼，之後陳傳華有買
      麵包請伊吃，會在審理時說是為了辦勞保退休金是陳傳華
      教伊講的，存摺是在領提款卡之前，陳傳華拿存摺那天說
      過幾天去辦提款卡，陳傳華有告訴伊要把提款卡拿去賣，
      說賣4000元，伊即和陳傳華去郵局辦理遺失等語在卷（見
      原審卷第41至44頁），核與證人陳傳華於原審審理時證述
      其有自被告處取得上揭帳戶之存摺、金融卡（含密碼）等
      語吻合（見原審卷第34至37頁）。雖被告於本院審理時翻
      異前詞辯稱：上開存摺、提款卡均係陳傳華偷走的，伊完
      全不知情，伊於原審所述不是事實云云。惟查：本案被告
      於警詢供稱伊帳戶、提款卡於99年6月中旬發現遺失云云
      （見偵卷第6頁），然被告係於97年3月3日即申辦上開帳
      戶，於99年10月18日始申辦本件遭盜用之提款卡，於99年
      10月25日即經設定為警示戶，有中華郵政100年3月4日基
      字第1001800159號函在卷可憑（見偵查卷第49、50頁），
      豈有可能於99年6月中旬即隨同存摺一起遺失？雖被告於
      偵查中改稱係99年10月19日遺失，當日即前往辦理掛失，
      郵局人員說已報警示帳戶云云（見偵查卷第65頁），然本
      案提款卡核發之日期係99年10月21日，有上開帳戶之客戶
      歷史交易清單1紙在卷可憑（見偵查卷第55至58頁），豈
      有可能在99年10月19日即遺失？又縱被告係指其於領得提
      款卡隔日即99年10月22日報遺失，郵政人員告知已經列警
      示帳戶云云，亦與前開帳戶實際上列警示戶之日期即99年
      10月25日不符，被告所供其遺失提款卡之日期前後所指不
      一，並與前開帳戶之各項申請資料不符，顯係卸責之詞，
      顯不足採，從而，證人陳傳華係徵得被告同意而取得被告
      之上揭帳戶之存摺、提款卡等物，應堪認定。
（二）又於金融機構開設帳戶，請領存摺及提款卡，係針對個人
      身分之社會信用而予以資金流通，具有強烈之屬人性格，
      而金融帳戶作為個人理財之工具，申請開設並無任何特殊
      之限制，一般民眾皆得以存入最低開戶金額之方式申請取
      得，且同一人均得在不同之金融機構申請數個存款帳戶使
      用，乃公眾所週知之事實。故如無特殊理由，實無借用他
      人存摺使用之必要；而金融存摺事關存款個人財產權益之
      保障，倘有不明之金錢來源，甚而攸關個人法律上之責任
      ，其專有性甚高，除非本人、與本人具有信賴關係或其他
      特殊原因，難認有何流通使用之可能，一般人均有妥為保
      管防阻他人任意使用之認識；縱使特殊情況偶有交付他人
      使用之需，亦必然深入瞭解用途及合理性後，再行提供以
      使用，方符常情。且該等專有物品如落入不明人士手中，
      而未加以闡明正常用途，極易被利用為與財產有關之犯罪
      工具，此為吾人依一般生活認知所易於體察之常識。查證
      人陳傳華於原審審理時證述：伊自朋友「小胖」成年男子
      處知悉有販賣帳戶資料獲利之管道，所以拿被告之上揭帳
      戶存摺、金融卡（含密碼）賣給「小胖」，得款4500元，
      伊與「小胖」不熟，伊認為是要做非法之事情等語（見原
      審卷第45頁），而按被告與證人陳傳華並無特別關係，渠
      等係於30年前認識，但30年間均無聯絡，直到有一天陳傳
      華始與被告有聯繫，並利用被告去打人，俾向他人索錢等
      情，亦據被告於原審審理時供陳明確，可悉被告與陳傳華
      間並無何親誼關係，被告於陳傳華取走其上揭帳戶存摺、
      提款卡時，要無任意隨由陳傳華處置，而不予聞問之理，
      況被告為成年人，而一般詐欺集團常以向不特定人收取金
      融帳戶資料之方法而從事如同本案之詐欺犯罪模式，報章
      、雜誌、電視亦常有報導，被告應有上述認知，竟願將其
      存摺、提款卡及密碼等物交付予與其身分上不具密切關係
      之陳傳華，顯然被告知悉陳傳華持其上揭帳戶之存摺、金
      融卡之目的是要販售之用，復依陳傳華上揭證詞，其既知
      悉「小胖」收購他人帳戶資料，可能是要供作非法使用，
      業如前述，足認被告對於陳傳華交付上開帳戶資料予他人
      ，可能遭不法集團供作犯罪所用，應可預見。是被告上開
      所辯，要屬卸諉之詞，不足為採。至證人陳傳華於原審審
      理時證述其將上揭帳戶資料售出後，才告知被告云云，悖
      於常情，顯為附和被告之詞，委無足採。從而，本案事證
      明確，被告犯行堪予認定，應依法論科。
二、論罪科刑：
（一）按刑法上之幫助犯，係指以幫助之意思，對於正犯資以助
      力，而未參與實施犯罪之行為者而言（最高法院49年臺上
      字第77號著有判例可資參考）。被告將上開帳戶之存摺、
      金融卡及密碼交予陳傳華出售，容任他人以之為詐欺取財
      工具，係基於幫助他人詐欺取財之犯意，而所為提供帳戶
      之行為係屬刑法詐欺取財罪構成要件以外之行為，是核被
      告所為，係犯刑法第30條第1 項前段、第339 條第1 項之
      幫助詐欺取財罪。
（二）次按刑法第28條之共同正犯，係指二人以上共同實施犯罪
      之行為者而言；幫助他人犯罪，並非實施正犯，在事實上
      雖有二人以上共同幫助他人犯罪，要亦各負其幫助犯之責
      任，仍無適用該條之餘地（最高法院33年上字第793 號判
      例意旨、82年度臺上字第6084號判決意旨參照）。被告係
      將自己所有上揭帳戶之存摺、金融卡及密碼交予陳傳華，
      再由陳傳華將上揭帳戶存摺、金融卡及密碼交予「小胖」
      ，而幫助「小胖」所屬之詐欺集團犯罪，然依上開說明，
      被告與陳傳華應各負幫助犯之責任，尚不成立共同正犯。
（三）被告係幫助犯，爰依刑法第30條第2 項規定，按正犯之刑
      減輕之。
（四）被告受上揭事實一所載之徒刑執行完畢，此有臺灣高等法
      院被告前案紀錄表在卷供參，其受徒刑之執行完畢，再為
      本件犯行，係於5年以內故意再犯有期徒刑以上之罪，為
      累犯，應依刑法第47條第1項之規定加重其刑，並先加後
      減之。
三、原審法院因認被告之罪證明確，適用刑法第30條第1項前段
    、第339條第1項、第30條第2項、第47條第1項、第41條第1
    項前段，刑法施行法第1條之1第1項、第2項前段之規定，並
    審酌被告為貪圖小利，任意交付其存摺、金融卡供詐欺集團
    使用，所為嚴重影響社會正常交易安全，使犯罪之追查趨雜
    ，亦使被害人求償無門，幕後犯罪人得以逍遙法外，並酌以
    被告交付1金融機構之存摺、金融卡，被害人遭詐騙之金額
    ，暨被告犯後飾詞圖卸之態度等一切情狀，量處有期徒刑4
    月，併諭知易科罰金之折算標準，核其認事用法均無違誤，
    量刑亦屬妥適，應予維持。被告上訴未提出任何有利之事證
    ，其上訴為無理由，應予以駁回。
四、據上論斷，應依刑事訴訟法第368條，判決如主文。
本案經檢察官賴正聲到庭執行職務。
中    華    民    國   100    年    12    月    14    日
                  刑事第三庭    審判長法  官  陳博志
                                      法  官  王屏夏
                                      法  官  陳如玲
以上正本證明與原本無異。
不得上訴。
                                      書記官  黃郁珊
中    華    民    國   100    年    12    月    14    日
附錄：本案論罪科刑法條全文
中華民國刑法第339條第1項
意圖為自己或第三人不法之所有，以詐術使人將本人或第三人之
物交付者，處5 年以下有期徒刑、拘役或科或併科1 千元以下罰
金。